【裁判字號】    99,交聲,226
【裁判日期】    990730
【裁判案由】    違反道路交通管理處罰條例聲明異議
【裁判全文】
臺灣基隆地方法院交通事件裁定         99年度交聲字第226號
移送機關即
原處分機關  交通部公路總局臺北區監理所基隆監理站
異  議  人
即受處分人  乙○○
上列受處分人因違反道路交通管理處罰條例案件，對於交通部公
路總局台北區監理所基隆監理站民國99年6 月24日所為之處分（
原處分案號：基監字第裁42─RB0000000 號），聲明異議，本院
裁定如下：
    主  文
異議駁回。
    理  由
一、原處分意旨略以：本件異議人即受處分人（下稱異議人）乙
    ○○於民國99年4 月17日15時時許，駕駛車牌號碼4150—VH
    號自用一般小客車，行經基隆市○○路與義七路口（裁決書
    漏載義七路口），因「駕車行經有燈光號誌管制之交岔路口
    闖紅燈」之違規行為，經基隆市警察局第二分局信義分駐所
    值勤警員攔停舉發，異議人於收受舉發違反道路交通管理事
    件通知單後，於應到案日期前向原處分機關提出申訴，嗣經
    原處分機關函請舉發單位調查結果，仍認異議人上開違規行
    為屬實，爰依道路交通管理處罰條例第53條第1 項、第63條
    第1 項第3 款（裁決書漏引第3 款）之規定，裁處異議人罰
    鍰新臺幣（下同）2,700 元，並記違規點數3 點等語。
二、異議意旨則略以：異議人於東明路右轉尚勇橋後，見黃燈快
    速通過，並左轉至信一路上，員警僅以目視燈號即認定異議
    人違規闖紅燈，異議人沒有要闖紅燈，請警察調閱路口監視
    器或請法官詳查，且違規地點亦不正確，應為義九路與信一
    路云云。
三、按車輛面對圓形紅燈表示禁止通行，不得超越停止線或進入
    路口，道路交通標誌標線號誌設置規則第206 條第5 款第 1
    目定有明文。次按汽車駕駛人，行經有燈光號誌管制之交岔
    路口闖紅燈者，處新臺幣1,800元以上5,400元以下罰鍰，並
    記違規點數3 點，道路交通管理處罰條例第53條第1 項、第
    63條第1 項第3 款亦分別有明文規定。
四、經查：
  (一)證人即基隆市警察局第二分局信義分駐所警員甲○○於本院
    結證稱「（問：請說明本件舉發經過之情形？）當時由我同
    事駕駛警車，我坐在副駕駛座上執行巡邏勤務，沿信一路直
    行，往市區方向，經過信一路、義七路口，發現左邊信一、
    義七路口，有一部自小客車要左轉信一路，當時是信一路是
    綠燈，義七陸橋上是紅燈狀態，警車是直行方向，該部自小
    客車是左轉，警車在信一路最內側車道直行，發現異議人駕
    駛的車輛是紅燈左轉，我們發現後就鳴笛，並請異議人停在
    路邊。〈法官諭知請證人甲○○繪製當時發現異議人車輛位
    置及異議人車輛行駛的位置〉發現異議人的違規地點是在十
    字路口內，攔停是在過了十字路口。（問：當時發覺異議人
    駕車經過時，燈號是黃燈，或是已轉為紅燈？）我們確定異
    議人是闖紅燈，因為警車行經該路段時，是綠燈，而且是第
    一部車，我們經過時，燈號已經轉為綠燈三到五秒。（問：
    攔停異議人後，異議人做何表示？）我跟異議人表示你闖紅
    燈，異議人就跟我套交情，說他認識派出所的人，我就不理
    會，照樣舉發，當時異議人沒有否認他是闖紅燈。（問：違
    規地點有無設置攝影機？）我接到法院的通知，去調閱該處
    的攝影機已經超越保存期限，錄影畫面可以保存三個月之內
    ，所以本件調不到畫面。」等語明確，且有基隆市警察局99
    年4 月17日基警交字第RB0000000 號舉發違反道路交通管理
    事件通知單影本、交通部公路總局臺北區監理所基隆監理站
    99年6 月24日基監字第裁42—RB0000000 號裁決書各1 紙在
    卷可稽。本院觀諸證人甲○○上開所言，就舉發路段之車流
    情形、目視發現違規車輛之位置之經過等情節詳述具體明確
    ，又證人係依法於上開時、地正執行交通稽查勤務，基於其
    職司交通安全之維護及交通違規之取締受有專門訓練，其對
    於職務上事項之觀察程度遠較一般人更為專注、敏銳，應能
    明確掌握，且證人與異議人素不相識，復無何仇隙怨懟，當
    無設詞攀誣、濫行舉發之虞。況證人經到庭具結擔保其所證
    述之真實性，衡情應無甘冒偽證之重責而虛詞構陷異議人之
    理。復參以異議人於本院99年7 月27日訊問時亦自承：「當
    時我下車時，員警有告訴我我闖紅燈，我告訴警察不要再爭
    辯了，因為我看警員的態度很強硬，所以我才告訴警員我有
    認識派出所的人…」等語，倘異議人無闖紅燈之違規情事，
    又何須顧及舉發警員之態度強硬與否，並提及其有認識派出
    所的人，此舉乃有違一般常情。而異議人僅空言以前揭言詞
    置辯，未能提出相關證據證明員警有捏造事實違法取締之情
    事，其所言無行經有燈光號誌管制之交岔路口闖紅燈之違規
    行為，顯係卸責之詞，不足採信。
  (二)末按，交通警察掣單舉發違反道路交通管理處罰條例所列之
    違規事實，本質上為行政處分，係公務員基於職務上之權力
    ，依法就特定之具體事件所為之具公法上效果之單方面行政
    行為，基於公務員為公法上行為具有公信力之原則，該行政
    行為當可被推定為真正，其據以依法處分之事實認定亦為正
    確無誤，本此公信原則，乃立法者賦予行政機關制定違反道
    路交通事件統一裁罰基準及處理細則，以達其維護交通秩序
    、安全之行政目的。若謂公務員所為一切行政行為均須預留
    證據以為日後之證明，顯將對於國家行政事務之推行產生阻
    礙，因此刑事訴訟法中關於犯罪證據有關之規定，與原屬於
    行政秩序罰之交通違規裁罰事件本質不合部分，於交通違規
    聲明異議案件審理程序中，自不在準用之列，其理至明。證
    人甲○○於依法執行職務時，親眼目睹異議人駕車違規闖紅
    燈，旋即攔停上前舉發，嗣並就其親眼見聞於受有具結程序
    及偽證罪擔保之情形下於法院到庭為證述，本院復查無員警
    有何設詞構陷或舉發錯誤之證據，足資證明警員有捏造事實
    、違法取締之情事，亦無何違背一般經驗或論理法則之情形
    ，其前揭證述之情節非虛，自堪以採信，足證異議人上開「
    駕車行經有燈光號誌管制之交岔路口闖紅燈」之違規行為堪
    以認定，應依法裁罰。
五、綜上所述，異議人於上揭時、地確有「駕車行經有燈光號誌
    管制之交岔路口闖紅燈」之違規事實，原處分機關依道路交
    通管理處罰條例第53條第1 項及第63條第1 項第3 款規定，
    裁處異議人罰鍰2,700 元並記違規點數3 點，核無違誤。從
    而，本件異議人之異議為無理由，應予駁回。
六、據上論斷，應依道路交通案件處理辦法第19條，裁定如主文
    。
中    華    民    國    99    年    7    月    30    日
                  交通法庭法  官  陳姵君
以上正本證明與原本無異。
對於本件裁定如有不服，應於收受送達後5 日內，向本院提出抗
告書狀，敘述抗告之理由，抗告於臺灣高等法院。
中    華    民    國    99    年    7    月    30    日
                          書記官  彭筠凱

司法院資訊處製作；財團法人民間司法改革基金會備份。
